臺灣嘉義地方法院刑事判決
110年度金訴字第295號
公  訴  人  臺灣嘉義地方檢察署檢察官
被      告  楊大德


上列被告因加重詐欺等案件，經臺灣嘉義地方檢察署檢察官提起
公訴（110年度偵字第9162號），及臺灣苗栗地方檢察署檢察官
移送併辦（110年度偵緝字第192號），被告於準備程序中，就被
訴事實為有罪之陳述，經受命法官告知簡式審判程序之旨，並聽
取公訴人、被告之意見後，本院合議庭裁定由受命法官獨任進行
簡式審判程序，判決如下：
    主  文
乙○○犯三人以上共同詐欺取財罪，處有期徒刑壹年肆月。
未扣案IPHONE6手機壹支沒收，於全部或一部不能沒收或不宜執
行沒收時，追徵其價額；未扣案之犯罪所得新臺幣壹仟元沒收，
於全部或一部不能沒收或不宜執行沒收時，追徵其價額。
    犯罪事實及理由
一、乙○○於民國110年3月16日起，應綽號「李偉」之中國籍男子
    之邀，而與甲○○一同加入「李偉」及其他真實身分不詳之人
    所組成之3人以上、具有牟利性之不法詐欺集團組織，擔任
    取款車手，依「李偉」指示持提款卡提領被害人受騙之款項
    後，再轉交「李偉」指定之人，藉此方式獲取報酬。乙○○與
    甲○○（另經臺灣苗栗地方法院以110年度訴字第269號判決有
    期徒刑1年2月確定）與前述詐欺集團成員，共同意圖為自己
    不法之所有，基於三人以上共同詐欺取財、意圖掩飾隱匿而
    移轉特定犯罪所得去向之犯意聯絡，由前述詐欺集團成員（
    無證據證明本案涉案之詐欺集團成員有未滿18歲之人），於
    110年3月17日某時，佯裝為丙○○之友人致電丙○○，向其佯稱
    ：極需一筆款項使用云云，致丙○○陷於錯誤，依指示於同日
    14時45分許，前往桃園信用合作社（址設桃園市○○區○○路00
    0號），臨櫃匯款新臺幣（下同）16萬5000元至甲○○名下郵
    局帳戶（局號：0000000、帳號：0000000號，下稱甲○○帳戶
    ）。嗣由乙○○、甲○○依上手指示，接續於附表各編號所示時
    間、地點，提領附表所示之各筆款項得手，並於扣取甲○○應
    得之報酬及乙○○之報酬1000元後，由乙○○依「李偉」指示，
    於110年3月17日晚間某時，在嘉義火車站對面某處，將所餘
    款項交付真實身分不詳之男子，以此將現金輾轉交付其他成
    員之方式，隱匿上述詐欺犯罪所得之去向，而製造金流斷點
    。
二、證據名稱：
  ㈠被告乙○○於警詢、偵訊時之供述及本院審理中之自白。
  ㈡證人即共同正犯甲○○於警詢、偵查中之證述。
  ㈢證人即被害人丙○○於警詢時之證述。
  ㈣甲○○帳戶之客戶基本資料及歷史交易清單1份、110年3月17日
    於附表所示提款地點周邊之監視器錄影畫面截圖25張、被害
    人提出之桃園信用合作社跨行匯款回單影本1張及手機通話
    詳細資料畫面截圖6張。
三、應適用之法條及罪數之說明：　　
　㈠本案於110年12月1日繫屬於本院，為被告參與同一詐欺集團
    後，所犯各詐欺案件中最先繫屬於法院之案件，有臺灣高等
    法院被告前案紀錄表可稽。故應由本院就被告本案犯行論以
    參與犯罪組織罪（最高法院107年度台上字第1066號、109年
    度台上字第3945號判決意旨參照）。
　㈡是核被告所為，係犯組織犯罪條例第3條第1項之參與犯罪組
    織罪、刑法第339條之4第1項第2款之三人以上共同詐欺取財
    罪、洗錢防制法第14條第1項之一般洗錢罪。檢察官移送併
    辦部分，與檢察官原起訴並經本院論罪之部分，有接續犯之
    實質上一罪關係（詳後述），為起訴效力所及，本院自應併
    予判決。
　㈢被告、甲○○、「李偉」等3人及本案詐欺集團其他不詳成員間
    ，就上開犯行具有犯意聯絡及行為分擔，應論以共同正犯。
　㈣被告與甲○○多次提領被害人受騙之款項之行為，均係本於同
    一犯罪動機，在密切接近之時空下實施，並侵害同一被害人
    之財產法益，難以分割評價為數行為，應合為包括之一行為
    予以評價，較為合理，僅論以接續犯之一罪。被告以一行為
    同時觸犯參與犯罪組織罪、三人以上共同詐欺取財罪、取財
    罪、一般洗錢罪，為想像競合犯，應依刑法第55條前段規定
    ，從一重之三人以上共同詐欺取財罪處斷。
　四、刑之加重、減輕：
　㈠被告前因施用毒品案件，經臺灣苗栗地方法院以106年度訴字
    第428號判決判處有期徒刑7月確定；又因公共危險案件，經
    同院以106年度苗交簡字第816號判決判處有期徒刑4月確定
    。嗣經同院以107年度聲字第133號裁定，定應執行有期徒刑
    10月確定，於107年12月7日假釋付保護管束，於108年7月17
    日保護管束期滿，未經撤銷假釋視為執行完畢等情，臺灣高
    等法院被告前案紀錄表可參。其於有期徒刑執行完畢後，5
    年內故意再犯本件有期徒刑以上之罪，為累犯。公訴人於本
    院審理中主張被告上開構成累犯之前案紀錄並認應加重其刑
    ，而被告就其有上開構成累犯之前案紀錄亦不爭執（見本院
    卷第219頁）。本院審酌被告經有期徒刑執行完畢後，未能
    自我控管以期順利復歸社會，反再犯本案犯行，足認其刑罰
    之反應力薄弱且法敵對意識強烈，且其本案犯罪情節，顯無
    應量處最低法定刑且無法適用刑法第59條規定減輕之情形，
    自應依刑法第47條第1項之規定，加重其刑。
　㈡洗錢防制法第16條第2項規定：「犯前2條之罪，在偵查或審
    判中自白者，減輕其刑」。被告於本院審理中均自白洗錢犯
    行，業如前述，原應依此規定減輕其刑；惟因洗錢罪並非本
    案想像競合犯數罪從一重處斷之重罪，僅係輕罪，此輕罪中
    最輕本刑又無較重於重罪之最輕本刑，而無以輕罪最輕本刑
    形成處斷刑之封鎖作用（刑法第55條但書參照），無從依輕
    罪減刑規定為減輕法定本刑之處斷，然此輕罪得減刑部分，
    仍依刑法57條或第59條為科刑審酌（最高法院109年度台上
    字第3936號判決意旨參照）。
五、爰以行為人之責任為基礎，審酌被告正值青壯，卻不思循正
    當管道獲取所需，竟為求輕鬆獲利而參與本案詐欺集團並擔
    任車手，負責持提款卡提領詐騙所得之贓款，再輾轉將犯罪
    所得交付不詳之詐欺集團成員，致被害人遭騙之財物流向不
    明，受有財產損害，而犯罪偵查機關亦難以追查被告所經手
    之詐欺犯罪所得去向，所為實屬不該。再考量被告原否認犯
    行，嗣於本院審理中始坦承犯行（其洗錢犯行核與洗錢防制
    法第16條第2項自白減刑之規定相符），且迄今未賠償被害
    人所受損失之犯後態度。兼衡本案犯罪之動機、目的、手段
    、被害人所受損失，以及被告之分工係依上游成員指示提款
    ，在組織中所參與之犯罪層級較低，較之主要核心詐欺集團
    成員，其惡性較為輕微，而其本案經手之贓款數額共計16萬
    2000元，所獲報酬為1000元（詳後述），暨被告於審理中自
    述之教育程度、生活、經濟、家庭狀況（見本院卷第219頁
    ）等一切情狀，量處如主文所示之刑。
六、組織犯罪防制條例第3條第3項規定應於刑之執行前，令入勞
    動場所，強制工作，其期間為3年部分，因違反憲法比例原
    則及憲法明顯區隔原則之要求，與憲法第8條保障人身自由
    之意旨不符，經司法院釋字第812解釋宣告自解釋公布之日
    （即110年12月10日）起失其效力。是本案自無從再依經大
    法官解釋宣告失效之組織犯罪條例第3條第3項規定對被告宣
    告刑前強制工作，併予敘明。
七、沒收：
　㈠被告於本案犯行中用以與「李偉」聯絡之工具，係其所有之I
    PHONE6手機乙節，據被告於審理中供述在卷(見本院卷第218
    頁)。前述手機雖未扣案，然既屬被告所有、供本案犯罪所
    用之物，仍應依刑法第38條第2項前段、第4項規定，予以宣
    告沒收，並諭知於全部或一部不能沒收或不宜執行沒收時，
    追徵其價額。上開手機於本案發生時所搭配使用之門號SIM
    卡業已停用等情，亦經被告供述明確（見本院卷第218頁）
    ，前述門號SIM卡並非專供犯罪使用，替代性極高，且既因
    停用而失其原有功能，當無法再由被告用以犯罪，對之沒收
    恐無法預防並遏止犯罪，因而欠缺刑法上重要性，爰依刑法
    第38條之2第2項規定，不予宣告沒收。
　㈡被告因本案行為取得報酬1000元等情，已據被告於審理中供
    述明確（見本院卷第217頁），該款項即屬被告本案犯罪所
    得，且未經扣案，亦無刑法第38條之2第2項得不宣告沒收之
    事由，應依刑法第38條之1第1項前段、第3項規定，予以宣
    告沒收，並諭知於全部或一部不能沒收或不宜執行沒收時，
    追徵其價額。
據上論斷，應依刑事訴訟法第273條之1第1項、第299條第1項前
段、第310條之2、第454條第1項（依刑事判決精簡原則僅記載程
序法），判決如主文。
本案經檢察官邱朝智提起公訴，檢察官劉偉誠、蔡明峰移送併辦
，檢察官廖俊豪到庭執行職務。
中　　華　　民　　國　　111 　年　　6 　　月　　15　　日
                  刑事第五庭  法  官  陳盈螢 
以上正本證明與原本無異。
如不服本判決應於收受判決後20日內向本院提出上訴書狀，並應
敘述具體理由；其未敘述上訴理由者，應於上訴期間屆滿後20日
內向本院補提理由書（均須按他造當事人之人數附繕本）「切勿
逕送上級法院」。告訴人或被害人如對於本判決不服者，應具備
理由請求檢察官上訴，其上訴期間之計算係以檢察官收受判決正
本之日期為準。
中　　華　　民　　國　　111 　年　　6 　　月　　15　　日
                              書記官  陳孟瑜
附錄本案論罪科刑法條：
組織犯罪防制條例第3條第1項
發起、主持、操縱或指揮犯罪組織者，處三年以上十年以下有期
徒刑，得併科新臺幣一億元以下罰金；參與者，處六月以上五年
以下有期徒刑，得併科新臺幣一千萬元以下罰金。但參與情節輕
微者，得減輕或免除其刑。
中華民國刑法第339條之4第1項
犯第三百三十九條詐欺罪而有下列情形之一者，處一年以上七年
以下有期徒刑，得併科一百萬元以下罰金：
一、冒用政府機關或公務員名義犯之。
二、三人以上共同犯之。
三、以廣播電視、電子通訊、網際網路或其他媒體等傳播工具，
    對公眾散布而犯之。　　
洗錢防制法第14條
有第二條各款所列洗錢行為者，處七年以下有期徒刑，併科新臺
幣五百萬元以下罰金。
前項之未遂犯罰之。
前二項情形，不得科以超過其特定犯罪所定最重本刑之刑。
附表：
編號 提款時間 提款地點 提款人 提款方式 提款金額 （不含手續費） 1 110年3月17日15時3分許 頭份田寮郵局（址設苗栗縣○○市○○路000號） 甲○○ 臨櫃領款 6萬元 2 110年3月17日15時14分許 統一貞永門市（址設苗栗縣○○市○○路0段0號） 乙○○ 持提款卡自ATM領款 2萬元 3 110年3月17日15時25分許 統一貞豪門市（址設苗栗縣○○市○○路0段000號） 甲○○ 同上 1萬元 4 110年3月17日15時28分許 同上 甲○○ 同上 2萬元 5 110年3月17日15時31分許 同上 甲○○ 同上 2萬元 6 110年3月17日15時33分許 同上 甲○○ 同上 2萬元 7 110年3月17日19時40分許 統一超商嘉驛門市（址設嘉義市○區○○路000號） 乙○○ 同上 1萬2000元 合計：16萬2000元